【裁判字號】    98,交上訴,61
【裁判日期】    981007
【裁判案由】    公共危險等
【裁判全文】
臺灣高等法院刑事判決                98年度交上訴字第61號
上  訴  人
即  被  告  甲○○
上列上訴人因公共危險等案件，不服臺灣桃園地方法院97年度交
訴字第77號，中華民國98年2月24日第一審判決（起訴案號：臺
灣桃園地方法院檢察署97年度偵緝字第882號），提起上訴，本
院判決如下：
    主  文
上訴駁回。
甲○○緩刑肆年。
    事  實
一、甲○○於民國96年8月20日晚間11時5分許，駕駛EQ—9083號
    自用小客車，由東往西，沿桃園縣桃園市○○○路外側車道
    ，行至大興西路與國際路交叉路口處時，原應注意該處路段
    為三車道，應依標線行駛，且汽車迴車前，應暫停並顯示左
    轉燈光或手勢，看清無來往車輛，並注意行人通過，始得迴
    轉，而依當時晴天，夜間有照明，柏油路面乾燥無缺陷，視
    距良好無障礙物等路況，亦無不能注意之情事，竟仍疏未注
    意大興西路內側車道上，有乙○○騎乘之TN2—873號輕機車
    ，未遵守標線指示，欲沿大興西路內側車道左轉國際路之情
    況，無視於大興西路地上之車道線，即貿然自大興西路外側
    車道跨越中間車道至內側車道迴轉，其小客車左前車頭遂撞
    及輕機車車頭肇事，乙○○因此人車倒地，受有背部挫傷、
    雙膝部及左手多處擦傷之傷害。詎甲○○在肇事後因畏懼承
    擔相關責任，竟另行起意，基於肇事逃逸之犯意，於上揭時
    間、地點，在下車稍事查看乙○○傷勢及車損後，即藉故駕
    車駛離現場。幸乙○○及時記下車號報警，始循線查獲上情
    。
二、案經乙○○訴由桃園縣政府警察局桃園分局移送臺灣桃園地
    方法院檢察署檢察官偵查起訴。
    理  由
一、按被告以外之人於審判外之言詞或書面陳述，除法律有規定
    者外，不得作為證據。又被告以外之人於審判外之陳述，雖
    不符合同法第159條之1至第159條之4之規定，但經當事人於
    審判程序同意作為證據，法院審酌該言詞陳述或書面陳述作
    成時之情況，認為適當者，亦得為證據。當事人、代理人或
    辯護人於法院調查證據時，知有第159條第1項不得為證據之
    情形，而未於言詞辯論終結前聲明異議者，視為有前項之同
    意，刑事訴訟法第159條第1項及第159 條之5分別定有明文
    。本判決下引之證據，被告、檢察官均同意做為證據(見本
    院卷第26頁背面頁)，迄於言詞辯論終結前，亦未爭執證據
    能力，本院審酌該等證據之做成情況，核無違法取證或其他
    瑕疵，均有證據能力。
二、訊據上訴人即被告甲○○對於事實欄所載過失傷害、肇事逃
    逸等犯行均坦承不諱(見本院卷第28頁)，復經告訴人即證人
    乙○○證述在卷（見原審卷第28-31頁），並有道路交通事
    故現場圖、道路交通事故調查報告表各1份、肇事後現場及
    機車車損照片四張附卷可稽（見偵第17-22頁），又告訴人
    乙○○因此受有背部挫傷、雙膝及左手多處擦傷一節，亦有
    敏盛綜合醫院出具之診斷證明書一份附卷可稽。
三、按「汽車在同向二車道以上之道路，應依標線行駛（餘略）
    」、「汽車迴車前，應暫停並顯示左轉燈光或手勢，看清無
    來往車輛，並注意行人通過，始得迴轉」，道路交通安全規
    則第九十八條、第一百零六條第五款分別定有明文，被告駕
    車上路，對上開交通安全規則，自難諉為不知，而由卷附道
    路交通事故調查報告表(一)及現場道路照片可知，肇事當時晴
    天，夜間自然光，肇事地點係柏油路面，乾燥無缺陷，視距
    良好無障礙物，另被告行駛之大興西路同向有三車道，由上
    開路況，被告顯無不能注意之情事，然其仍疏未注意乙○○
    騎乘機車，在大興西路內側車道左轉之情事，未遵守地面車
    道線指示，擅自由外側車道跨越中間車道及內側車道迴轉，
    以致肇事，被告自有違反上開兩項規定之過失。至於乙○○
    騎乘機車在內側車道行駛，固同有過失，惟刑法並無過失可
    以相抵之問題，亦即不能藉乙○○前述過失以減免被告之過
    失責任，併予敘明。被告之過失與乙○○之受傷間，並有相
    當因果關係。再查，被告在肇事後僅下車稍事察看，即藉故
    離去現場等情，已如前述，是則，被告肇事逃逸之事實，自
    甚明確。
四、綜上所述，本件事證明確，被告過失傷害、肇事逃逸之犯行
    均堪認定，應依法論科。
五、核被告所為，係犯刑法第284條第1項前段之過失傷害罪，及
    同法第285條之4之肇事逃逸罪。被告所犯上開2罪間，方法
    不同，行為互異，且前者為過失，後者則出於故意，客觀上
    可以分開評價，應分論併罰。原審以被告所為事證明確，適
    用刑法284條第1項前段、第185條之4、第41條第1項前段，
    並審酌被告駕車不知謹慎，以致肇事致乙○○受傷，就本件
    交通事故之發生，應負過失責任，而其在肇事後不僅未留下
    善後，反駕車逕自離去，其行車時怠忽用路人之行車安全，
    肇事後則希冀僥倖逃避責任，心態委不足取，乙○○僅受到
    背部挫傷、雙膝及左手多處擦傷，傷勢尚不嚴重，且乙○○
    違規在內側車道騎乘機車左轉，本身亦有部分過失，及被告
    犯罪之動機、目的、所生危害、犯後態度等一切情狀，就過
    失傷害罪及駕車肇事逃逸罪，分別量處拘役30日及有期徒刑
    6月，並諭知易科罰金之折算標準。核其認事用法均無違誤
    ，量刑亦稱妥適，被告上訴主張原審量刑過重，為無理由，
    自應予駁回。末查，被告未曾因故意犯罪受有期徒刑以上刑
    之宣告，此有本院被告前案紀錄表在卷可稽，且本件被告與
    告訴人乙○○已達成和解，業經告訴人乙○○到院陳明在卷
    (見本院卷第17頁)，本院認其受本件刑之宣告應已知所警惕
    ，而無再犯之虞，所宣告之刑以暫不執行為適當，爰依刑法
    第74條第1項第1款之規定，宣告緩刑4年。
據上論斷，應依刑事訴訟法第368條，刑法第74條第1項第1款，
判決如主文。
本案經檢察官陳國鳴到庭執行職務。
中    華    民    國    98    年    10    月    7     日
            刑事第二十二庭審判長法  官  郭雅美
                                法  官  李麗珠
                                法  官  洪于智
以上正本證明與原本無異。
過失傷害部分不得上訴。
肇事逃逸部分如不服本判決，應於收受送達後10日內向本院提出
上訴書狀，其未敘述上訴之理由者並得於提起上訴後10日內向本
院補提理由書（均須按他造當事人之人數附繕本）「切勿逕送上
級法院」。
                                書記官  強梅芳
中    華    民    國    98    年    10    月    7     日


司法院資訊處製作；財團法人民間司法改革基金會備份。
